【裁判字號】    99,簡上,104
【裁判日期】    990629
【裁判案由】    竊盜
【裁判全文】
臺灣臺北地方法院刑事判決             99年度簡上字第104號
公  訴  人  臺灣臺北地方法院檢察署檢察官
上  訴  人
即  被  告  乙○○
輔  佐  人
即被告之父  丙○○
上列上訴人即被告因竊盜案件，不服本院於民國九十九年一月二
十九日所為九十九年度簡字第二０三號第一審簡易判決（起訴案
號：臺灣臺北地方法院檢察署九十九年度速偵字第四號），提起
上訴，本院管轄之第二審合議庭判決如下：
    主  文
上訴駁回。
    事  實
一、乙○○前曾於民國九十五年間竊盜案件，經本院於九十五年
    十一月二十日以九十五年度簡字第三一六七號判決判處有期
    徒刑四月確定，並於九十五年十二月十五日易科罰金執行完
    畢。而乙○○係輕度智能障礙患者，併有情緒低落時易出現
    衝動性行為之精神症狀，於下列行為時間，因上開精神症狀
    發作，致其對於外界事務之知覺、理會、判斷作用、控制行
    為及衝動能力及自由決定意思之能力，已達較普通人之平均
    程度顯著減低之程度，亦即因其精神障礙，致其辨識行為違
    法或依其辨識而行為之能力，有顯著減低之情形，然竟意圖
    為自己不法之所有，於九十九年一月四日八時三十五分許，
    在臺北市○○區○○路一段二十六號一樓之統一超商內，徒
    手竊取店內陳列販賣之三明治一個、油飯一盒、涼麵一盒、
    養樂多二瓶及腰果三包（總價值約新臺幣《以下同》三百四
    十九元），放入隨身背包及外套口袋內藏匿，未結帳即步出
    店外，經店員甲○發現，報警處理，而知上情，並扣得上開
    遭竊物品。
二、案經臺北市政府警察局文山第一分局報請臺灣臺北地方法院
    檢察署檢察官偵查後聲請簡易判決處刑。
    理  由
一、按被告以外之人於審判外之言詞或書面陳述，除法律有規定
    者外，不得作為證據，刑事訴訟法第一百五十九條第一項定
    有明文；次按被告以外之人於審判外之陳述，雖不符前四條
    之規定，而經當事人於審判程序同意作為證據，法院審酌該
    言詞陳述或書面陳述作成時之情況，認為適當者，亦得為證
    據；當事人、代理人或辯護人於法院調查證據時，知有第一
    百五十九條第一項不得為證據之情形，而未於言詞辯論終結
    前聲明異議者，視為有前項之同意；同法第一百五十九條之
    五規定甚明。本案認定被告乙○○犯罪事實之證據，部分屬
    於傳聞證據，惟因被告、輔佐人與公訴人對上開傳聞證據之
    證據能力均不表爭執，本院審酌該等言詞陳述作成之情況，
    陳述人亦未曾主張非出於任意性或不正取供，足信作成時之
    情況，應無違法或不當情事，因而認為適當，故依刑事訴訟
    法第一百五十九條之五規定，該等言詞陳述，具備證據能力
    而得作為證據，合先敘明。
二、上揭事實，業據被告迭於警詢、偵查中、及本院審理時均自
    白前揭犯罪事實不諱（見臺灣臺北地方法院檢察署《下稱臺
    北地檢署》九十九年速偵字第四號偵查卷第四頁至第五頁、
    第三七頁至第三八頁，本院九十九年度簡上字第一０四號卷
    第四五頁至第四六頁、第五四頁至第五六頁），核與證人甲
    ○於警詢中證述被告確於上揭時、地行竊等語（見同上偵查
    卷第一一頁至第一三頁）相符，復有贓物認領保管單一紙、
    監視錄影翻拍照片三張及查獲贓物照片一張附卷（見同上偵
    查卷第一八頁、第一九頁至第二０頁）可稽，被告所為之任
    意性自白應與事實相符，堪以採信。綜上，本件事證明確，
    被告上開竊盜犯行，堪以認定，應依法論科。
三、核被告乙○○所為，係犯刑法第三百二十條第一項之竊盜罪
    。查被告前於九十五年間竊盜案件，經本院於九十五年十一
    月二十日以九十五年度簡字第三一六七號判決判處有期徒刑
    四月確定，並於九十五年十二月十五日易科罰金執行完畢乙
    情，有臺灣高等法院被告全國前案紀錄表在卷（見本院九十
    九年度簡上字第一０四號卷第一三頁至第一九頁）可稽，其
    受有期徒刑執行完畢後，五年內故意再故意犯有期徒刑以上
    之本罪，為累犯，應依刑法第四十七條第一項之規定，加重
    其刑。另本案被告前因犯竊盜罪，經法院送臺北市立聯合醫
    院鑑定結果：「綜合以上所述許員之過去生活史、疾病史、
    身體檢查、精神狀態檢查結果，本鑑定認為其係一『輕度智
    能障礙』之個案，其行為時之精神狀態確有行為時因智能障
    礙，致許員辨識其行為違法或依其辨識而行為之能力，有顯
    著降低之情形，而許員亦有再犯之虞」乙節，有臺北市立聯
    合醫院於九十六年十二月四日所發北市醫松字第０九六三四
    二一二一００號函覆精神鑑定報告書、國軍北投醫院心理衡
    鑑轉介及報告單一紙、國軍北投醫院九十六年六月二十一日
    診斷證明書一張附卷（見本院九十九年度簡上字第一０四號
    卷第九頁反面至第一二頁）可憑，而被告仍持續接受精神復
    健治療中則有天主教耕莘醫院醫九十八年十月十八日醫療單
    據一張、市立萬芳醫院九十九年二月四日乙種診斷證明書一
    張、被告全民健康保險重大傷病申請書及證明卡、被告中華
    民國身心障礙手冊等件在卷（見本院九十九年度簡上字第一
    ０四號卷第四頁至第六頁、第九頁）可佐，是依據被告於案
    發時之行為表現、犯罪之手段、其竊得之財物及上開鑑定結
    果，認被告係患有輕度智障併有情緒低落時易出現衝動性行
    為之精神症狀，其行為時因智能障礙，致辨識其行為違法與
    依其辨識而行為之能力有顯著降低之情形，爰依刑法第十九
    條第二項之規定，減輕其刑，並依法先加後減之。原審依刑
    事訴訟法第四百四十九條第一項前段、第三項，刑法三百二
    十條第一項、第四十七條第一項、第十九條第二項、第四十
    一條第一項前段，刑法施行法第一條之一第一項、第二條前
    段，判處被告拘役十五日，如易科罰金，以新臺幣一千元折
    算一日，核其認事用法均無違誤，量刑上並充分審酌被告正
    值年壯，不思以正途賺取財富，冀圖不勞而獲，竊取他人財
    物，且有多次竊盜之前案紀錄，再犯本案，本應嚴罰重懲，
    惟念及被告犯後坦承全部犯行，態度良好，竊取財物價值
    輕微，於查獲後均已返還被害人，所生危害程度已有降低，
    併參酌其生活狀況、品行、犯罪之動機、目的、手段、所生
    危害及被告係輕度智能障礙患者，併有情緒低落時易出現衝
    動性行為之精神症狀而為本案犯行等一切情狀，亦屬妥適。
四、上訴意旨雖以：被告因病無法工作，無法繳納過高之罰金，
    故罰金刑對於被告及家屬而言，實為一大負擔，且本件因未
    及提供被告病情資訊供原審法官審酌，致原審判決過重，顯
    非妥適之量刑，請求給予從輕量刑等語。惟查：
  (一)按量刑之輕重，係事實審法院得依職權自由裁量之事項，茍
    已斟酌刑法第五十七條各款所列情狀而未逾越法定刑度，則
    不得遽指為違法；又刑罰之量定屬法院自由裁量之職權行使
    ，但仍應審酌刑法第五十七條所列各款事由及一切情狀，為
    酌量輕重之標準，並非漫無限制，在同一犯罪事實與情節，
    如別無其他加重或減輕之原因，下級法院量定之刑，亦無過
    重或失輕之不當情形，則上級法院對於下級法院之職權行使
    ，原則上應予尊重（最高法院七十二年臺上字第六六九六號
    判例、八十五年度臺上字第二四四六號判決意旨參照）。由
    上可知，法律固賦予法官自由裁量權，但此項裁量權之行使
    ，並非得以任意或自由為之，仍應受一般法律原則之拘束，
    必須符合法律授權之目的，並受法律秩序之理念、法律感情
    及慣例所規範，法官量刑權雖係受法律拘束之裁量原則，但
    其內涵仍將因各法官之理念、價值觀、法學教育背景之不同
    而異，是以自由裁量之界限仍難有客觀之解答，端賴法官於
    個案審判時，依個案事由加以審酌，若無裁量濫用情事，難
    謂有不當之處。
  (二)被告前於九十五年間竊盜案件，經本院於九十五年十一月二
    十日以九十五年度簡字第三一六七號判決判處有期徒刑四月
    確定，並於九十五年十二月十五日易科罰金執行完畢乙情，
    有臺灣高等法院被告全國前案紀錄表在卷（見本院九十九年
    度簡上字第一０四號卷第一三頁至第一九頁）可稽，其受有
    期徒刑執行完畢後，五年內故意再故意犯有期徒刑以上之本
    罪，為累犯，應依刑法第四十七條第一項之規定，加重其刑
    。而被告前因犯竊盜罪，經法院送臺北市立聯合醫院鑑定結
    果：「綜合以上所述許員之過去生活史、疾病史、身體檢查
    、精神狀態檢查結果，本鑑定認為其係一『輕度智能障礙』
    之個案，其行為時之精神狀態確有行為時因智能障礙，致許
    員辨識其行為違法或依其辨識而行為之能力，有顯著降低之
    情形，而許員亦有再犯之虞」乙節，有臺北市立聯合醫院於
    九十六年十二月四日所發北市醫松字第０九六三四二一二一
    ００號函覆精神鑑定報告書、國軍北投醫院心理衡鑑轉介及
    報告單一紙、國軍北投醫院九十六年六月二十一日診斷證明
    書一張附卷（見本院九十九年度簡上字第一０四號卷第九頁
    反面至第一二頁）可憑，亦經原審依據被告於案發時之行為
    表現及上開鑑定結果，認被告係患有輕度智障併有情緒低落
    時易出現衝動性行為之精神症狀，其行為時因智能障礙，致
    辨識其行為違法與依其辨識而行為之能力有顯著降低之情形
    ，爰依刑法第十九條第二項之規定，減輕其刑，並依法先加
    後減之。再揆諸原審判決理由中業已詳載：「爰審酌被告正
    值年壯，不思以正途賺取財富，冀圖不勞而獲，竊取他人財
    物，且有多次竊盜之前案紀錄，有臺灣高等法院被告前案紀
    錄表在卷可稽，今再犯本案，本應嚴罰重懲，惟本院念及被
    告犯後坦承全部犯行，態度良好，竊取財物價值輕微，於查
    獲後均已返還被害人，所生危害程度輕微，併參酌其生活狀
    況、品行、犯罪之動機、目的、手段、所生危害及被告係輕
    度智能障礙患者，併有情緒低落時易出現衝動性行為之精神
    症狀而為本案犯行等一切情狀，爰量處如主文所示之刑。」
    等情，足見原審業已詳加審酌被告精神鑑定等病情資訊，並
    以之作為量刑之依據，始判處拘役十五日之刑，尚難認有何
    裁量權濫用之情事，亦無違反刑事處罰原則之處，上訴人以
    原審量刑過輕為由，提起本件上訴，洵無理由，應予駁回。
據上論斷，應依刑事訴訟法第四百五十五條之一第一項、第三項
、第三百六十八條，判決如主文。
本案經檢察官蔡偉逸到庭執行職務。
中    華    民    國    99    年    6     月    29    日
                  刑事第五庭審判長法  官  黃程暉
                                  法  官  吳勇毅
                                  法  官  鄭昱仁
本件正本證明與原本無異。
不得上訴。
                                  書記官  宋德華
中    華    民    國    99    年    7     月    1     日
附錄本案論罪科刑法條全文
中華民國刑法第320條
（普通竊盜罪、竊佔罪）
意圖為自己或第三人不法之所有，而竊取他人之動產者，為竊盜
罪，處5年以下有期徒刑、拘役或5百元以下罰金。
意圖為自己或第三人不法之利益，而竊佔他人之不動產者，依前
項之規定處斷。
前二項之未遂犯罰之。

司法院資訊處製作；財團法人民間司法改革基金會備份。
